【裁判字號】    92,豐簡上,313
【裁判日期】    921121
【裁判案由】    違反電信法
【裁判全文】
臺灣臺中地方法院刑事判決                      九十二年度豐簡上字第三一三號
    上  訴  人
    即  被  告  甲○○
右上訴人因被告違反電信法案件，不服本院豐原簡易庭九十二年度豐簡字第二九七號
中華民國九十二年五月二十六日第一審簡易判決（聲請案號：臺灣臺中地方法院檢察
署九十二年度偵字第七三五七號），提起上訴，及臺灣臺中地方法院檢察署檢察官移
送併辮（九十二年度偵字第一七三七八號），本院管轄之第二審合議庭判決如左：
    主  文
原判決撤銷。
甲○○連續違反非經交通部核准不得使用無線電頻率之規定，擅自使用無線電頻率，
處拘役伍拾日，如易科罰金，以參佰元折算壹日。扣案之功率放大器貳部、激勵器貳
部、節目繼接收機貳部、電源供應器參部、音頻訊號處理器壹部，均沒收。
    事  實
一、甲○○未經向主管機關交通部申請核准，基於概括之犯意，先於民國（下同）九
    十一年五月八日起至九十二年三月六日止，在臺中縣新社鄉井園枝十一電力桿西
    側約五十公尺處水泥屋，擅自以「海洋之聲電臺」名義，非法使用無線電頻率Ｆ
    Ｍ九五‧九兆赫，對外為廣播節目，惟未干擾無線電波之合法使用者；復承前概
    括之犯意，於九十二年四月間某日起至九十二年八月七日止，在上揭地點，以「
    海洋之聲電臺」名義，非法使用無線電頻率ＦＭ九五‧九兆赫，對外為廣播節目
    ，然未干擾無線電波之合法使用者。嗣分別於九十二年三月六日上午十一時十分
    許、九十二年八月七日十二時四十五分許，經電信警察隊、交通部電信總局中區
    電信監理站人員在上址查獲，並分別扣得節目中繼發射機、激勵器、功率放大器
    各一部、電源供應器三部；音頻訊號處理器、節目中繼發射機、激勵器、功率放
    大器各一部等物。
二、案經交通部電信總局移送臺灣臺中地方法院檢察署檢察官偵查聲請簡易判決處刑
    ，及交通部電信總局移送同署檢察官移送併辦。
    理  由
一、訊據上訴人即被告（以下稱被告）甲○○對上揭時、地，未經向主管機關申請許
    可，即使用無線電頻率ＦＭ九五‧九兆赫，以「海洋之聲電臺」為名義，對外為
    廣播節目等情坦承不諱，惟矢口否認有何違反電信法犯行，辯稱：伊以廣播方式
    表達意見，應係憲法第十一條所保障言論自由之範圍，並未違法云云。然按言論
    自由為人民之基本權利，憲法第十一條固有明文保障，國家應給予最大限度之維
    護，俾其實現自我、溝通意見、追求真理及監督各種政治或社會活動之功能得以
    發揮；惟為兼顧對個人名譽、隱私及公共利益保護，法律尚非不得對言論自由依
    其傳播方式為合理之限制；又按大法官會議解釋釋字第三六四號解釋文中亦明確
    表示：以廣播及電視方式表達意見，屬於憲法第十一條所保障言論自由之範圍。
    為保障此項自由，國家應對電波頻率之使用為公平合理之分配，對於人民「接近
    使用傳播媒體」之權利，亦應在兼顧傳播媒體編輯自由原則下，予以尊重，並均
    應以法律定之。其理由書內亦載明：廣播電視之電波頻率為有限性之公共資源，
    為免被壟斷與獨佔，國家應制定法律，使主管機關對於開放電波頻率之規劃與分
    配，能依公平合理之原則審慎決定，藉此謀求廣播電視之均衡發展，民眾亦得有
    更多利用媒體之機會。是對於開放電波頻率之規劃與分配有關之電信事業經營，
    係由立法院制訂電信法對之加以規範，即對於設置廣播電臺之電信事業，應向主
    管機關申請核准，經依法辦理公司或商業登記後，發給許可執照，始得營業。經
    查：本件被告坦承，其未經向主管機關申請核准，即使用前揭無線電頻率，經營
    廣播電臺等語，並有被告所提出之申請函數紙在卷可憑，並有扣案之節目中繼發
    射機、激勵器、功率放大器各二部、音頻訊號處理器一部、電源供應器三部可稽
    。是被告既未經主管機關核可，即擅自設置廣播電臺為電信事業，自與法有違，
    其前揭所辯，於法無據，自難採認。本件事證明確，被告犯行洵堪認定，應予依
    法論科。
二、按電信法業於九十二年五月二十一日以華總一義字第○九二○○○八八六七○號
    總統令修正公布施行，並於同年月二十三日生效；又按連續數行為而犯同一罪者
    ，以一罪論，刑法第五十六條定有明文，則連續犯罪，既以一罪論，即應以最後
    行為時，作為適用法律之標準，則被告最後行為時為九十二年八月七日，自應適
    用修正後之電信法，是核被告甲○○所為，係犯電信法第五十八條第二項未經主
    管機關核准，擅自使用無線電頻罪。被告前開所為二次違反電信法之行為，時間
    緊接，所犯罪名相同，顯係基於概括之犯意為之，為連續犯，爰依刑法第五十六
    條之規定以一罪論，並加重其刑。又被告自九十二年四月間某日起至九十二年八
    月七日間之犯行，雖未據公訴人起訴，然與起訴部分具有連續犯裁判上一罪之關
    係，本院自應予以審究。爰審酌被告犯罪之動機係因誤解法令，犯罪之目的、手
    段、所致危害非鉅及於偵審時均坦認經營上開電臺之犯行，態度尚稱良好等一切
    情狀，量處如主文所示之刑，並諭知易科罰金之折算標準。扣案之功率放大器二
    部、激勵器二部、節目繼接收機二部、電源供應器三部、音頻訊號處理器一部等
    電信器材，不問屬於犯人與否，均應依電信法第六十條規定，予以沒收。雖上訴
    人上訴理由辯稱：伊以廣播方式表達意見，應係憲法第十一條所保障言論自由之
    範圍，並未違法云云，雖無理由，然原審漏未審酌被告於九十二年四月間至至同
    年八月七日間檢察官併辦部分之犯行，及電信法業於九十二年五月二十一日就該
    法第五十八條予以修正公布施行，原判決既有不當，自應予撤銷，爰依法撤銷改
    判如主文所示之刑，並諭知易科罰金之折算標準。
據上論斷，應依刑事訴訟法第四百五十五條之一第三項、第三百六十四條、第三百六
十九條第一項前段、第二百九十九條第一項前段，電信法第五十八條第二項、六十條
，刑法第十一條前段、第五十六條、第四十一條第一項前段，罰金罰鍰提高標準條例
第二條，判決如主文。
中      華      民      國    九十二    年     十一     月    二十一    日
                                     臺灣臺中地方法院刑事第五庭
                                         審判長  法  官  梁堯銘
                                                 法  官  莊深淵
                                                 法  官  劉麗瑛
右正本證明與原本無異。
不得上訴。
                                                 書記官
中      華      民      國    九十二    年     十一     月    二十一    日
附錄論罪科刑法條
電信法第五十八條
違反第四十六條第五項規定，設置或使用無線廣播電臺或無線電視電臺發送射頻信息
，致干擾無線電波之合法使用者，處二年以下有期徒刑、拘役或科或併科新臺幣六十
萬元以下罰金。
違反第四十八條第一項規定，未經核准擅自使用或變更無線電頻率者，處拘役或科或
併科新臺幣二十萬元以下罰金。
犯前項之罪，因而致干擾無線電波之合法使用者，處二年以下有期徒刑、拘役或科或
併科新臺幣六十萬元以下罰金。

司法院資訊處製作；財團法人民間司法改革基金會備份。
